臺灣臺北地方法院民事判決　　　　　　100年度重訴字第761號
原　　　告　吳宛玉　
訴訟代理人　邱六郎律師
被　　　告　王信雄
訴訟代理人　蕭隆泉律師
複　代理人　米承文律師
　　　　　　黃彥傑
被　　　告　王信壯
　　　　　　王金鳳
　　　　　　王阿足
前列三人共同
訴訟代理人　陳郁倫律師
上列當事人間所有權移轉登記事件，本院於民國100年11月8日言
詞辯論終結，判決如下：
    主  文
被告王金鳳應將如附表所示土地之所有權，移轉登記予原告或原
告指定之人。
原告其餘之訴駁回。
訴訟費用由被告王金鳳負擔四分之一，其餘由原告負擔。
    事實及理由
壹、程序部分：
    按其他因不動產涉訟者，得由不動產所在地之法院管轄，民
    事訴訟法第10條第2項定有明文；另按，所謂其他因不動產
    涉訟，係指因不動產之物權或其分割或經界以外，與不動產
    有關之一切事項涉訟者而言。經查，本件被告王信雄、王信
    壯、王金鳳、王阿足之住所地雖均非屬本院轄區，然原告請
    求被告等移轉所有權登記之不動產均係坐落於臺北市中正區
    而位於本院之轄區，依前揭規定，本院就本件訴訟自有管轄
    權，合先敘明。
貳、實體部分：
一、原告起訴主張：
（一）原告與被告等之母即訴外人王簡阿玉於民國83年4月19日
      ，就王簡阿玉所有如附表所示之土地（下稱系爭土地）及
      坐落其上之違章建物（下稱系爭房屋），訂立「不動產買
      賣契約書」（下稱系爭契約），約定買賣價金為新臺幣（
      下同）12,375,000元，原告業於83年5月27日付清價款，
      王簡阿玉亦將系爭房地點交予原告，然尚未辦妥土地所有
      權移轉登記。嗣王簡阿玉於84年12月24日死亡，並由繼承
      人即被告王信雄、王信壯、王金鳳、王阿足等4人繼承系
      爭土地，原告乃委由律師催告被告等協同辦理系爭土地所
      有權移轉登記，被告等亦均表示願意配合辦理。為此，爰
      依民法第348條第1項及第1148條前段之規定提起本訴等語
      。
（二）經查，被告王金鳳、王阿足曾於95年9月14日以存證信函
      向原告表示願意配合辦理所有權移轉登記事宜，該存證信
      函之寄件人雖僅有被告王金鳳1人，然由函內記載「本人
      王金鳳、王阿足於95年9月2日接到...。本人王金鳳、王
      阿足很誠意的願意配合辦理」等語，可見被告王金鳳已受
      被告王阿足之委任，故本件時效應因被告王金鳳等人之承
      認而中斷；另被告王信壯、王金鳳、王阿足等曾就原告向
      本院聲請對系爭土地為假處分事件（本院100年度全字第
      386 號）提起抗告，於抗告狀也沒有否認買賣之事實，而
      被告王信雄未提起抗告，表示王信雄亦承認買賣之事實。
      此外，被告王信壯亦曾於另案本院99年度重訴字第995號
      債務人異議之訴事件言詞辯論中對系爭契約承認。綜上，
      本件之請求權應尚未罹於時效。
（三）聲明：被告應分別將如附表所示土地之所有權，移轉登記
      予原告或原告指定之人所有。
二、被告王信雄則以：
（一）本件縱如原告所主張其曾就系爭土地與被告等之母王簡阿
      玉簽訂系爭契約，並已付清價款，然至今亦已罹於民法第
      125條前段所定之15年請求權時效。原告雖主張被告王金
      鳳、王阿足曾以存證信函承認系爭債務，惟被告王信雄既
      非上開存證信函之當事人，縱被告王金鳳曾為承認，因本
      件非連帶債務，對被告王信雄亦不生任何效力。再者，縱
      被告王信雄未就本院100年度全字第386號假處分事件提起
      抗告，亦非表示承認，原告之主張應無足採。
（二）聲明：原告之訴駁回。
三、被告王信壯、王金鳳、王阿足則以：
（一）據原告之主張其縱具所有權移轉登記請求權，然自83年5
      月28日起算迄今，業已超過民法第125條所定之15年時效
      而消滅，是原告自不得據此請求被告等移轉登記系爭土地
      之所有權。原告雖提出存證信函主張本件有時效中斷之情
      形，惟上開存證信函僅有被告王金鳳之具名，故縱使被告
      王金鳳有以此為承認，被告王信壯、王阿足亦無承認，原
      告僅憑上開被告3人曾一同提起抗告，即認定3人一同表示
      承認，實難採信；又被告王信壯於另案本院99年度重訴字
      第995號訴訟事件僅係承認有買賣契約之事實，惟承認之
      標的並不及於請求權，故時效亦未因此而中斷。
（二）聲明：原告之訴駁回。
四、兩造不爭執之事實：
 （1）被告王信雄、王信壯、王金鳳、王阿足等人為系爭契約所
      載出賣人即訴外人王簡阿玉之繼承人，並於王簡阿玉死亡
      後繼承如附表所示之系爭土地。
 （2）原告就系爭契約之買賣價金已經付清。
 （3）被告王金鳳曾於95年9月14日寄發存證信函予原告，函中
      記載「本人王金鳳、王阿足於95年9月2日接到貴法律事務
      所寄來事務所函。發文字號：95年度捷法字第332號。函
      中說明受吳宛玉委託辦理買賣房屋移轉登記之事。本人王
      金鳳、王阿足很誠意的願意配合辦理」等語。
五、得心證之理由：
（一）本件原告主張曾於83年4月19日與訴外人王簡阿玉就如附
      表所示之系爭土地，訂立系爭不動產買賣契約，且業已付
      清全部買賣價款；嗣王簡阿玉於84年12月24日死亡，並由
      其繼承人即被告王信雄、王信壯、王金鳳、王阿足等繼承
      系爭土地之事實，有不動產買賣契約書及土地登記謄本影
      本在卷可證，復為兩造所不爭執，自均可信為真實。
（二）按物之出賣人，負交付其物於買受人，並使其取得該物所
      有權之義務；繼承人自繼承開始時，除本法另有規定外，
      承受被繼承人財產上之一切權利、義務，民法第348條第1
      項及第1148條前段分別定有明文。次按請求權，因15年間
      不行使而消滅，但法律所定期間較短者，依其規定。消滅
      時效，自請求權可行使時起算。民法第125條、第128條前
      段亦分別定有明文。不動產移轉登記請求權，係屬債權法
      律關係，非物權，亦非形成權，仍有民法第125條消滅時
      效之適用（最高法院70年度台上字第4801號判決可資參照
      ），是系爭土地移轉登記請求權係適用15年時效期間。再
      按消滅時效因承認而中斷；時效中斷者，自中斷之事由終
      止時，重行起算，民法第129條第1項第2款及第137條第1
      項分別定有明文。又前所稱之承認，乃義務人向權利人表
      示認識其權利存在之觀念通知。故必須義務人向權利人表
      示認識其權利存在，始得謂為「承認」（最高法院77年度
      台上字第1560號判決參照）。
（三）經查，原告與被告等之被繼承人王簡阿玉於83年4月19日
      簽訂系爭契約，向王簡阿玉購買系爭土地，依系爭契約第
      5條約定：「乙方（即王簡阿玉）應於第3條第2款付款同
      時交付所有權狀、印鑑證明書、戶籍謄本、及蓋妥辦理移
      轉登記等有關證件予雙方委辦代書」，是買受人即原告於
      依前開約定付款之同時，即得請求辦理土地所有權移轉登
      記，時效期間即開始起算，嗣原告亦已付清全部買賣價金
      ，後王簡阿玉於84年12月24日死亡，並由被告王信雄、王
      信壯、王金鳳、王阿足等繼承，然原告遲至100年4月28日
      始對被告王信雄、王信壯、王阿足等3人提出本訴請求移
      轉系爭土地之所有權，有本院收狀戳章在卷可稽，原告請
      求權時效顯逾15年期間，是被告王信雄、王信壯、王阿足
      等3人所為時效抗辯而為拒絕給付，自屬可採。原告雖主
      張被告王阿足曾於95年9月14日委任被告王金鳳以存證信
      函向原告表示願意配合辦理所有權移轉登記事宜，故信函
      內文始記載「本人王金鳳、王阿足於95年9月2日接到貴法
      律事務所寄來事務所函。...本人王金鳳、王阿足很誠意
      的願意配合辦理」等語，足證時效業因其之承認而中斷云
      云；惟查前開存證信函之寄件人僅列有被告王金鳳1人，
      信函內文亦僅記載「本人王金鳳、王阿足於95年9月2日接
      到貴法律事務所寄來事務所函。發文字號：95年度捷法字
      第332號。函中說明受吳宛玉委託辦理買賣房屋移轉登記
      之事。本人王金鳳、王阿足很誠意的願意配合辦理」等語
      ，並未見被告王金鳳係受王阿足之委任寄發此信函之任何
      記載，原告雖以上開內文載有被告王金鳳、王阿足已於95
      年9月2日接到原告委由律師寄發之催告函，並表示願意配
      合辦理等語，辯稱被告王金鳳已受王阿足之委任寄發此存
      證信函，然業遭被告王阿足否認，原告復未能就其主張另
      舉證證明，所辯自難採信。又原告另主張被告王信壯、王
      阿足雖曾就原告向本院聲請對系爭土地為假處分事件（本
      院100年度全字第386號）提起抗告，然未於抗告狀內否認
      買賣之事實，而被告王信雄對此未提起抗告，表示亦承認
      買賣之事實，且被告王信壯於另案本院99年度重訴字第99
      5號債務人異議之訴事件言詞辯論中亦曾對系爭契約承認
      云云；惟查被告王信壯、王阿足、王信雄等就本院所為之
      假處分裁定是否提起抗告，或於抗告狀中就本件買賣事實
      是否爭執，及被告王信壯於另案言詞辯論中對系爭契約之
      陳述，經核均非被告王信雄、王信壯、王阿足向原告表示
      認識其權利存在之觀念通知，自均難認為上開被告等已對
      原告「承認」系爭請求權存在，是原告此部分所辯，仍非
      有據。
（四）至原告主張被告王金鳳曾於95年9月14日以存證信函向原
      告表示願意配合辦理所有權移轉登記事宜，故本件時效應
      因被告之承認而中斷等情。經查，上開存證信函既載明被
      告王金鳳就收件者捷泰法律事務所蕭佳灶律師受原告吳宛
      玉委託辦理買賣房屋移轉登記之事願意配合辦理等語，可
      見當時被告王金鳳有承認原告就系爭土地有移轉所有權登
      記請求權之意思，是原告對其之請求權消滅時效即因之承
      認而中斷，應於95年9月14日重行起算，準此以觀，原告
      於100年4月28日起訴請求被告王金鳳移轉系爭土地應有部
      分000000000分之0000000所有權登記予原告或原告指定之
      人，並未罹於消滅時效，被告王金鳳之時效抗辯尚不足採
      。
（五）綜上所述，原告依民法第348條第1項及第1148條前段之規
      定，請求被告王金鳳應將如附表所示土地之所有權，移轉
      登記予原告或原告指定之人所有，為有理由，應予准許。
      至於原告請求被告王信雄、王信壯、王阿足應分別將如附
      表所示土地之所有權，移轉登記予原告或原告指定之人所
      有，則均無理由，應予駁回。
六、本件判決基礎已臻明確，兩造其餘攻擊防禦方法及舉證，於
    判決結果無影響，毋庸一一論列，附此敘明。
七、結論：原告之訴為一部有理由，一部無理由，爰依民事訴訟
    法第79條，判決如主文。
中    華    民    國   100    年    11    月    25    日
                  民事第四庭    法  官  陳杰正
以上正本係照原本作成。
如對本判決上訴，須於判決送達後20日內向本院提出上訴狀。如
委任律師提起上訴者，應一併繳納上訴審裁判費。
中    華    民    國   100    年    11    月    25    日
                                書記官  王怡屏
附表：
┌──┬──────┬───┬──┬──┬──────────┐
│編號│土 地 坐 落 │地號  │地目│面積│  所有權權利範圍    │
│    │            │      │    │ ㎡ │                    │
├──┼──────┼───┼──┼──┼──────────┤
│1   │臺北市中正區│315   │建  │51  │000000000分之0000000│
│    │永昌段三小段│      │    │    │                    │
├──┼──────┼───┼──┼──┼──────────┤
│2   │同上        │315-1 │建  │7   │同上                │
├──┼──────┼───┼──┼──┼──────────┤
│3   │同上        │315-2 │建  │1   │同上                │
├──┼──────┼───┼──┼──┼──────────┤
│4   │同上        │315-3 │建  │51  │同上                │
├──┼──────┼───┼──┼──┼──────────┤
│5   │同上        │315-4 │建  │51  │同上                │
├──┼──────┼───┼──┼──┼──────────┤
│6   │同上        │315-5 │建  │75  │同上                │
├──┼──────┼───┼──┼──┼──────────┤
│7   │同上        │315-6 │建  │75  │同上                │
├──┼──────┼───┼──┼──┼──────────┤
│8   │同上        │315-7 │建  │61  │同上                │
├──┼──────┼───┼──┼──┼──────────┤
│9   │同上        │315-8 │建  │61  │同上                │
├──┼──────┼───┼──┼──┼──────────┤
│10  │同上        │315-9 │建  │61  │同上                │
└──┴──────┴───┴──┴──┴──────────┘